臺灣花蓮地方法院民事判決　　　　　　　 94年度訴字第170號
原　　　告　乙○○
被　　　告　甲○○
上列當事人間請求侵權行為損害賠償事件，經本院刑事庭移送前
來（94年度附民字第6 號），本院於九十四年八月三十一日言詞
辯論終結，判決如下：
    主    文
被告應給付原告新台幣伍萬元。
原告其餘之訴駁回。
訴訟費用由被告負擔百分之八；餘由原告負擔。
本判決原告勝訴部分得假執行。但被告如以新台幣伍萬元為原告
預供擔保，得免為假執行。
    事 實 及 理 由
一、原告起訴主張：被告於民國92年10月下旬，在花蓮縣吉安鄉
    ○○○街3號前某修車廠處，公然侮辱原告，使原告受到左鄰
    右舍歧視，造成原告精神上之痛苦與負擔，為此爰依侵權行
    為法律關係，請求非財產上之損害賠償等語。並聲明：被告
    應給付原告新台幣（下同）六十萬元。
二、被告則以：伊並未侮辱原告，那是伊被原告挑釁，無意間說
    出來的話，且原告請求賠償六十萬元金額過高等語置辯。並
    聲明：原告之訴駁回。
三、本院之判斷：
（一）查兩造於92年10月下旬某日，在花蓮縣吉安鄉○○○街3號
      前某修車廠處之公眾得出入場所，爭執被告有無污染原告
      家樓上曝曬之棉被被套時，被告公然以閩南語「瘋女人」
      等語，侮辱在場原告之事實，核與原告於偵查中提出之錄
      音帶內容相符，並有本院刑事庭 94年5月10日勘驗錄音帶
      之筆錄可佐，復據證人即在場人蔡秀萍於偵查中結證稱前
      開錄音帶內容確實為兩造對話內容等語明確，並經本院依
      職權調閱本院94年度簡上字第29號刑事卷宗審閱無誤，堪
      信原告之主張為真正。雖被告辯稱係原告先挑釁云云，然
      由前開錄音帶勘驗筆錄觀之，原告雖係質問被告有無污染
      其曝曬之棉被，但並無任何辱罵被告之詞句或其他不法之
      侵害，被告自難憑此主張其係正當防衛，是被告前開所辯
      ，不足採信。
（二）按不法侵害他人之身體、健康、名譽或自由者，被害人雖
      非財產上之損害，亦得請求賠償相當之金額，民法第195
      條第1項前段規定甚明。被告於公眾得出入之汽車修理廠
      前方道路，以「瘋女人」等具有社會負面評價之言詞，當
      場辱罵原告，與公然侮辱罪之構成要件相符，依社會一般
      客觀之觀念，具有貶低人身份、地位，表示他人智商很低
      、行為不正常或有不屑、輕蔑之涵義，足以減損人之名譽
      ，是原告主張依民法第195條第1項前段規定請求被告賠償
      其非財產上之損害，自屬有據。查原告為高中肄業，職業
      為家庭主婦沒有收入，平日未參與社交活動，名下有價值
      約四萬一千五百元之土地一筆，及數筆存款；被告為小學
      畢業，職業為家庭主婦沒有收入，平日未參與社交活動，
      名下無財產等情，業據兩造陳明在卷，並有兩造財產所得
      明細表各一件附卷可稽，本院審酌本事件原告所受精神痛
      苦程度，兼衡及兩造前揭身分、地位、經濟狀況等一切情
      狀，認原告請求六十萬元之慰撫金，尚屬過高，應核減至
      五萬元為適當。原告逾此數額之精神上損害賠償之請求，
      尚屬無據。
四、從而，原告依侵權行為之法律關係，請求被告給付原告五萬
    元，為有理由，應予准許，其逾此範圍之請求即非正當，為
    無理由，應予駁回。
五、本案事證已臻明確，兩造其餘攻擊防禦方法及證據調查，核
    與判決結果不生影響，爰不逐一論述，併此敘明。
六、本判決原告勝訴部分係所命給付金額未逾五十萬元之判決，
    依民事訴訟法第389條第1項第5款規定，應依職權宣告假執
    行；本院併依民事訴訟法第392條第2項規定，依職權宣告被
    告以相當金額為原告預供擔保，得免為假執行。
七、據上論結，本件原告之訴為一部有理由，一部無理由，依民
    事訴訟法第389條第1項第5款、第392條第2項、第79條，判
    決如主文。
中　　華　　民　　國　　94　　年　　9 　　月　　14　　日
                        臺灣花蓮地方法院民事庭
                            法    　官　陳燁真
以上正本係照原本作成。
如對本判決不服，應於判決送達後20日內向本院提出上訴狀（須
附繕本）。
中　　華　　民　　國　　94　　年　　9 　　月　　14　　日
                    　　　　法院書記官　陳源財
